臺灣高等法院刑事裁定　　　　　　　　 95年度交抗字第954號
抗　告　人　甲○○
上列抗告人因違反道路交通管理處罰條例案件，不服臺灣臺北地
方法院，中華民國95年11月10日所為裁定（95年度交聲字第873
號），提起抗告，本院裁定如下：
    主  文
抗告駁回。
    理  由
一、抗告意旨略以：證人黃金龍既然稱有全程錄音，抗告人為此
    要求應當庭播放，另有證人邱麗香於當日與其同車全程目擊
    ，足以證明證人黃金龍、陳冠宇所稱有出示雷射槍超速有串
    證之虞，且當日為星期假日，車多擁擠，抗告人堅信當時車
    速未超越70公里，為此提起抗告請求撤銷原裁定云云。
二、原裁定以：(一)本件抗告人即受處分人甲○○於民國95年7
    月16日上午11時40分許，駕駛車牌號碼一一七０—ＤＴ號之
    自用小貨車，沿國道五號高速公路由南往北方向行駛，行經
    國道五號高速公路北上4.2公里處時，即遭警攔停，指稱其
    有在速限70公里之路段，以時速88公里之速度超速行駛之違
    規行為，遭原處分機關依違反道路交通管理處罰條例第33條
    第1項第1款規定，裁處異議人罰鍰新臺幣（下同）3000元，
    並依同條例第63條第1項規定，記違規點數1點之處分。(二)
    聲明異議意旨略以：原舉發單位即內政部警政署國道公路警
    察局非僅未出示任何足以證明異議人確有於上開時、地超速
    行駛之數據或照片，且在製單舉發時，並將上開自用小貨車
    之車牌號碼及車主姓名錯載為「一一七０－ＤＧ」及「響騰
    機車行」，嗣始傳真更正，既然車主資料錯誤，則本件舉發
    通知單應屬無效云云。(三)經查：1.證人黃金龍亦即製單舉
    發本件違反道路交通管理事件之內政部警政署國道高速公路
    警察局第九警察隊警員在填製本件違反道路交通管理事件通
    知單時，確有將異議人所駕駛之自用小客車車牌號碼「一一
    七０－ＤＴ」，誤載為「一一七０－ＤＧ」，以及將車主姓
    名「祥騰機車行」誤載為「響騰機車行」之情事，固據證人
    黃金龍於原審訊問時證述屬實。然上開誤載事項，業經證人
    黃金龍自覺有誤予以更正，並以傳真方式送達本件舉發違反
    道路交通管理事件通知單予異議人收受在案，原處分機關即
    臺北市交通事件裁決所嗣即係以正確之車牌號碼而為裁處等
    節，亦經異議人於原審訊問時坦認不諱，並經證人黃金龍於
    本院訊問時證述甚明，且有更正後之本件舉發違反道路交通
    管理事件通知單、原處分機關95年9月7日北市裁二字第裁22
    －Ｚ00000000號裁決書各一份在卷可稽，而異議人既確有於
    上開時、地駕駛車牌號碼一一七０－ＤＴ自用小貨車為警攔
    停舉發超速行駛之事實，則證人黃金龍警員填製本件舉發違
    反道路交通管理事件通知單時，車牌號碼及車主姓名縱有誤
    載，亦無礙於本件違反道路交通管理事件之事實同一性，自
    得依行政程序法第101條規定予以更正。是以，異議人以本
    件舉發違反道路交通管理事件通知單上開誤載情形，逕謂
    本件舉發無效云云，要屬無據。2.異議人上開違規事實，業
    據證人黃金龍於原審訊問時證稱：「當天是7月16日上午11
    時多在國道五號高速公路北向4.2公里處，我們是以雷射槍
    測速‧‧‧當天負責雷射槍描準的是陳冠宇，我是在異議人
    被攔停後負責開單舉發。」、「‧‧‧異議人的時速是88公
    里，測距是190.6公尺。」、「當時我們有把雷射槍的數據
    給異議人看，但是沒有留存書面的資料，因為雷射槍測得車
    速之後只會顯示在螢幕上，但是沒有辦法列印。」等語在卷
    ，核與證人陳冠宇亦即於上開時、地舉發本件違反道路交通
    管理事件時，負責以雷射槍測速器瞄準超速車輛之內政部警
    政署國道高速公路警察局第九警察隊警員於原審訊問時所證
    述：「當天是巡邏勤務，就在國道五號4.2公里執勤，當時
    我拿單點式雷射測速槍描準外側車道就測得異議人的車速，
    就依規定打開警示燈、警示器把車輛攔停，攔停之後，有把
    雷射槍上面的速度跟測距給異議人看‧‧‧」之情節相符，
    而證人黃金龍、陳冠宇在舉發本件違反道路交通管理事件時
    ，據以採證違規超速之雷射槍測速器之作動原理，係採單一
    車輛測速方式，亦即操作時須將雷射槍上之紅外線瞄準點，
    單點瞄準車陣中之特定車輛後，始可作動測得該特定車輛之
    車速，無法一次瞄準二台車輛測得車速，故無誤判之可能一
    節，亦據證人陳冠宇於原審訊問時證述無訛。再參以證人黃
    金龍、陳冠宇與異議人間均不相熟識，亦無怨隙，且異議人
    所涉又非重大刑事案件或社會矚目案件，而僅係處以行政裁
    罰之違反道路交通管理事件，證人黃金龍、陳冠宇要無為此
    甘冒受刑事追訴處罰之險，共同勾串編指異議人於上開時、
    地之行車速度為時速88公里，測距為190.6公尺等數據資料
    ，設詞誣陷異議人之可能。況證人黃金龍、陳冠宇製單舉發
    異議人上開違反道路交通管理事件之違規行為，本質上為行
    政處分，係公務員基於職務上之權力，依法就特定具體事件
    所為具公法上效果之行政行為，基於公務員為公法上行為具
    有公信力之原則，該行政行為當可被推定為真正，該據以依
    法處分之事實認定亦為正確無誤。準此，堪認證人黃金龍、
    陳冠宇上開所證各節符實可採。3.反觀異議人於原審訊問時
    就其於上開時、地駕駛上開自用小貨車為警攔停舉發時之時
    速，究有無超過國道五號高速公路之最高速限時速70公里一
    節，於本院訊問時，時稱：「‧‧‧雖然我沒有辦法確定我
    沒有超速，但是應該不到80公里‧‧‧」、「我自己也不確
    認我的時速在70公里以下。」云云，旋即改稱：「因為我沒
    有看馬錶的習慣，但是依照平常開車的感覺，車速差不多在
    70 公里左右。」云云，先後不一，互異其詞，尤於國道五
    號高速公路自全線開放通車以來，為確保行車安全，在各電
    子媒體及報章雜誌持續報導於最高速限不得超過時速70公里
    之路段，執法單位將嚴格執行取締超速行駛之違規行為，一
    般用路人駕車行經該等路段時，無不戰戰兢兢，隨時留意車
    輛時速表之起落，藉將車速維持在時速70公里以下之際，異
    議人於上開時、地駕車行經上開速限70公里路段時，未確切
    掌控行車速度，僅憑車感行車之舉，顯與常情有違。再若異
    議人於原審訊問時指稱其於上開時、地為警攔停舉發時，並
    無超速行駛之違規行為，警員亦未提供雷射槍所測得顯示在
    螢幕上之數據資料予其確認云云為真，而異議人提出本件異
    議之緣由，又係因嗣後經友人告知始悉為警攔停舉發時，得
    當場要求員警提出雷射槍螢幕所顯示之數據以茲確認，復據
    異議人於原審訊問時自承在卷，則異議人在向原處分機關陳
    述意見時以及具狀提出本件異議時，焉有對其該時之行車速
    度並未超過時速70公里，以及員警未提供雷射槍螢幕顯示之
    數據資料供其確認等主要爭執事項，隻字未提，反係一再針
    對證人黃金龍填製本件舉發違反道路交通管理事件通知單時
    ，有上開誤載車牌號碼及車主姓名之情事，堅執其詞指稱本
    件舉發應為無效云云之理，此核諸附卷之交通違規案件陳述
    書及聲明異狀各一份即明。總此，異議人空言辯稱其在駕車
    行經國道五號高速公路上開路段時，並無超速行駛之情事，
    且員警在將其攔停舉發時，亦未提出雷射槍所測得之超速數
    據資料供其確認云云，顯係事後卸責之詞，不足採信。是原
    處分機關就上開違規事實援引前揭規定，裁處異議人罰鍰新
    臺幣3000元，並記違規點數1點，於法並無不當，本件異議
    為無理由，應予駁回等語。
三、按汽車行駛於高速公路、快速公路或設站管制之道路，不遵
    使用限制、禁止、行車管制及管理事項之管制規則，而有行
    車速度超過規定之最高速限或低於規定之最低速限之行為者
    ，處汽車駕駛人新臺幣3000元以上6000元以下罰鍰，並記違
    規點數1點，道路交通管理處罰條例第33條第1項第1款、第6
    3條第1項第1款分別定有明文。經查：原審已詳述其認定抗
    告人違規之理由與證據，並說明原處分於法有據，而駁回異
    議，其認事用法，均無違誤。抗告人提起本件抗告，未提出
    相關事證以供本院調查，而舉發員警與抗告人並無怨隙，本
    無故意誣陷可能；且查亦無任何證據，足資證明本件舉發警
    員確有捏造事實違法取締之情事；至於抗告人已於原審明確
    表示如錄音光碟的對話內容，無法聽出警員有把雷射槍的螢
    幕給伊看，就不用聽錄音光碟等語（見原審卷第20頁），則
    抗告人以舉發單位未提出全程錄音帶為由，無足可採。而抗
    告意旨所稱當日為星期假日，車多擁擠云云，亦與抗告人違
    規之事實無關，併此敘明。抗告人空言否認違規，未提新事
    証，漫肆指摘原裁定不當，為無理由，應予駁回。
四、據上論結，應依道路交通管理處罰條例第89條，道路交通案
    件處理辦法第26條，刑事訴訟法第412條，裁定如主文。
中 　　華　　民　　國　　96　　年　　1　　月　　2　　日
                  交通法庭審判長法　官   陳貽男
　　　　　　　　　　　　　　　　法  官   高明哲
　　　　　　　　　　　　　　　　法  官   孫惠琳
以上正本證明與原本無異。
不得再抗告。
                                書記官   魏汝萍
中 　　華　　民　　國　　96　　年　　1　　月　　2　　日
